【裁判字號】    89,訴,1601
【裁判日期】    891116
【裁判案由】    懲治走私條例等
【裁判全文】
臺灣高雄地方法院刑事判決                        八十九年度訴字第一六一號
    公  訴  人  臺灣高雄地方法院檢察署檢察官
    被      告  乙○○
右被告因違反懲治走私條例案件，經檢察官提起公訴（八十九年度偵字第九二六二號
），本院判決如左：
    主  文
乙○○共同運送私運管制物品進口逾公告數額之走私物品，未遂，處有期徒刑捌月。
緩刑肆年。
扣案之未貼專賣憑證大衛杜夫牌洋菸肆萬肆千包、七星牌洋菸柒萬貳千包、峰牌洋菸
肆萬柒千包（均連同上開洋菸之商標包裝紙）均沒收。
    事  實
一、乙○○於民國八十九年四月二十三日下午十時三十分許，受僱與之有運送逾數額
    管制物品之犯意聯絡綽號「九保」之不詳年籍姓名成年男子，在高雄市旗津區高
    雄港榮造船廠碼頭處，夥同其他數名不詳姓名之搬運工，從岸邊無船名之船隻搬
    運未貼專賣憑證之未稅洋菸共十六萬三千包（大衛杜夫牌四萬四千包、七星牌七
    萬二千包、峰牌四萬七千包），完稅價格為新台幣（下同）三百三十六萬三千八
    百三十四元上岸，欲裝載於停放至上址之車牌號碼Ｋ二─八七八三號自小貨車上
    ，乙○○即可獲得二千元為報酬，嗣於八十九年四月二十三日下午十一時三十分
    許，乙○○將上述未稅洋菸搬運上岸，未及裝載上車運送外出時，經警當場查獲
    。
二、案經內政部警政署高雄港務警察所報請臺灣高雄地方法院檢察署檢察官偵查起訴
    。
    理  由
一、訊據被告乙○○矢口否認有何公訴人所指之犯行，辯稱伊係去該處釣魚，伊不知
    道未稅洋菸係何人所有云云。經查：被告於警訊時對於上揭犯行均坦承不諱，而
    於偵訊及本院審理亦坦承有幫忙搬運未稅洋菸，只是尚未談好價錢等語，另被告
    所稱僅去附近釣魚而已，業據證人即當時到場查獲之警員甲○○於本院審理時到
    庭證述當時四週並無發現任何漁具等語（見本院八十九年十一月三日審判筆錄）
    ，衡諸常情，若被告係僅去釣魚而臨時被找去搬運未稅洋菸，附近應有釣具可尋
    獲，然查獲現場附近並未發現任何釣具，足認被告已與綽號「九保」之人談好價
    錢而特地前往搬運未稅洋菸，是以，被告於警訊中之自白應較可採，而查扣之未
    稅洋菸一批，於查獲當時均有於香菸紙盒包裝外加裝塑膠套，避免進水之情，有
    照片六張附卷可稽，況且，當時係由被告夥同其他數名不詳姓名之搬運從無船名
    之船隻密窩一同將該批洋菸搬運上岸，被告於搬運之過程中更可以清楚觸摸到其
    搬運物品之形狀，並感覺所搬運物品之重量，是以被告搬運時之近距離接觸，更
    可輕易透過塑膠袋看見其內包裝之物品係未稅洋菸。又查獲之上開未稅洋菸，依
    緝獲時之完稅價格計算，其總額為三百三十六萬三千八百三十四元，此有臺灣省
    高雄港務警察所港口分駐所嫌疑貨品扣押單、違反臺灣省內菸酒專賣暫行條例案
    件扣押物品表及財政部高雄關稅局八十九年八月七日關緝字第八九０六０七八一
    號函各乙紙在卷可稽，顯已超過公告數額十萬元至明。末查一般私運進口之洋煙
    ，貨主惟恐為警方查獲後，查扣之洋煙將有被依法沒入，貨主將有賠本之虞，故
    私運進口後，即將洋煙分散藏放，本件扣案之洋煙多達十六萬三千包，查緝時完
    稅價格高達三百三十六萬三千八百三十四元，顯係私梟尚未分散，而為一次私運
    進口之走私物品無訛。是本案事證已臻明確，被告犯行洵堪認定，應予依法論科
    。
三、按懲治走私條例第二條第一項所謂之私運管制物品進口，係指自國外私運管制物
    品進入我國國境而言（同條例第十二條之準走私罪，則須自大陸地區私運物品進
    入台灣地區），而我國國境（領海），業經總統於六十八年十月八日以台統(一)義
    字第五○四六號令公布為自基線起至其外側十二海浬之海域。是必自我國海岸基
    線起至其外側十二海浬以外之海域私運管制物品進入十二海浬以內之海域，始能
    成立懲治走私條例第二條第一項之走私罪，否則於國境內之運輸行為，只能成立
    同條例第三條第一項之運送走私物品罪。次按懲治走私條例第二條第一項所稱之
    管制物品及其數額，由行政院公告之，懲治走私條例第二條第四項定有明文；而
    洋菸依行政院公告之管制物品項目及其數額丙項規定，一次私運之總額由海關照
    緝獲時之完稅價格計算，超過新臺幣十萬元者，屬管制進口物品。再按，意圖營
    利而販入未貼專賣憑證之洋菸，雖未及賣出即為警查獲，所為仍應成立臺灣省內
    菸酒專賣暫行條例第三十七條第五款之販賣未貼專賣憑證之菸類罪，不以販入後
    復行賣出為要件，最高法院二十五年非字第一二三號判例可資參照。查被告乙○
    ○僅係受僱綽號「九保」之成年男子搬運該批未稅洋菸之從高雄市旗津區高雄港
    榮造船廠碼頭岸邊無船名之船隻搬運裝載至岸邊車牌號碼Ｋ二─八七八三號自小
    貨車上，未及運送即被查獲，業經被告蔡進益及證人甲○○於警訊及本院審理中
    供述綦詳，均屬我國領海境內範圍內，是核被告乙○○著手搬運走私物品而末遂
    之行為，係違反懲治走私條例第三條第三項、第一項之運送管制物品未遂罪。公
    訴人漏未斟酌此點，而認被告乙○○所為，係犯懲治走私條例第二條第一項之走
    私管制物品進口逾公告數額既遂罪，容有誤會，惟其基本事實同一，本院自應予
    審理，並變更其起訴法條。另本院查無其他證據足認上開未稅洋菸係被告所販入
    ，且被告自始至終均否認未稅洋菸為其所有，公訴人亦無於理由欄中述明上開未
    稅洋菸係屬被告所有，本應就公訴人所述被告涉犯臺灣省內菸酒專賣暫行條例第
    三十七條第五款之販賣未貼專賣憑證之菸類罪嫌部分諭知無罪，惟公訴人認此部
    分與上開論罪科刑部分有想像競合犯之裁判上一罪關係，爰不另為無罪之諭知。
    被告就上開犯行，與綽號「九保」及數名不詳姓名之搬運工有犯意之聯絡及行為
    之分擔，為共同正犯。被告著手搬運走私物品而末遂，依刑法第二十六條前段未
    遂犯之規定，減輕其刑。爰審酌被告犯罪之動機、目的、手段，因貪圖小利而共
    同運送未稅洋菸，危害尚輕，犯罪後態度及未稅洋菸之數額等一切情狀，量處如
    主文所示之刑。末查被告未曾受有期徒刑之宣告，有臺灣高等法院被告全國紀錄
    表足稽，經此次起訴審判後，當能知所警惕，信無再犯之虞，本院認所宣告之刑
    以暫不執行為適當，併予諭知緩刑四年，以啟自新。又按台灣省內菸酒專賣暫行
    條例規定經查獲之未貼專賣憑證之菸酒及菸酒之商標包裝紙，沒收之，同條例第
    四十條第一款、第四款規定甚明，此項特別規定，採義務沒收主義，故凡查獲之
    未貼專賣憑證之菸酒，均應連同其商標包裝紙一併宣告沒收，方屬適法（最高法
    院八十八年度台上字第六二四０號判決發回意旨參照）。是本件扣押之未貼專賣
    憑證未稅洋菸之大衛杜夫牌類四萬四千包、七星牌七萬二千包、峰牌四萬七千包
    （均連同上開洋菸之商標包裝紙），應依台灣省內菸酒專賣暫行條例第四十條第
    一款、第四款規定，宣告沒收。
據上論斷，應依刑事訴訟法第二百九十九條第一項前段、第三百條，懲治走私條例第
三條第三、一項、第十一條、臺灣省內煙酒專賣暫行條例第第四十條第一款、第四款
，刑法第十一條前段、第二十八條、第二十六條前段、第七十四條第一款，判決如主
文。
中        華   民      國     八十九     年     十一     月   十三  日
                                     臺灣高雄地方法院刑事第二庭
                                         法  官  廖  建  瑜
右正本證明與原本無異。
如不服本判決，應於判決送達後十日內，向本院提出上訴狀。
                                         書記官  歐  文  政
中    華    民    國      八十九      年      十一      月      十六      日
論罪科刑依據之法條：
懲治走私條例第三條第一項：運送、銷售或藏匿前條第一項之走私物品者，處五年
                          以下有期徒刑、拘役或科或併科新台幣九萬元以下罰
                          金。
                  第二項：以犯前項之罪為常業者，處一年以上七年以下有期徒刑
                          ，得併科新台幣二十萬元以下罰金。
                  第三項：第一項之未遂犯罰之。


司法院資訊處製作；財團法人民間司法改革基金會備份。
